臺灣屏東地方法院簡易民事判決
                               110年度屏簡字第444號
原      告  葉妙慧  


被      告  瑋儷建設有限公司

法定代理人  鄭人毓  
追加  被告  四方建築經理股份有限公司

法定代理人  蔡俊源  
上二人共同
訴訟代理人  熊健仲律師
複  代理人  毛鈺棻律師
上列當事人間給付補償金事件，本院於民國111年7月11日言詞辯
論終結，判決如下：
    主  文
一、被告瑋儷建設有限公司給付原告新臺幣（下同）862元，及
    自110年10月6日起至清償日止，按年息5％之計算。
二、追加被告四方建築經理股份有限公司給付原告862元，及自1
    10年11月26日起至清償日止，按年息5％之利息。
三、追加被告四方建築經理股份有限公司自109年4月17日起至與
    被告瑋儷建設有限公司間信託關係消滅之日止，應按年給付
    原告如附表所示計算方式之金額。
四、原告其餘之訴駁回。
五、訴訟費用由被告瑋儷建設有限公司、追加被告四方建築經理
    股份有限公司負擔。
六、本判決第一、二項得假執行。
    事實及理由
一、按「訴狀送達後，原告不得將原訴變更或追加他訴。但有下
    列各款情形之一者，不在此限：一、被告同意者。．．被告於
    訴之變更或追加無異議，而為本案之言詞辯論者，視為同意
    變更或追加。」此民事訴訟法第255條第1項第1款及第2項定
    有明文。本件原告起訴被告瑋儷建設有限公司、鄭人毓，請
    求支付價金，訴之聲明為：被告應給付原告291,137元，及
    自109年7月22日起至清償日止，按年息7.41％計算之利息等
    語（見本院卷第73頁），嗣於訴訟進行中追加被告四方建築
    經理股份有限公司，並聲明：被告瑋儷建設有限公司、鄭人
    毓、追加被告四方建築經理股份有限公司連帶給付原告291,
    137元等語（見本院卷第93頁），再於訴訟進行中訴之變更
    為：被告瑋儷建設有限公司應給付原告自109年4月9日至109
    年4月17日間通行償金878元，及自應給付之日起至清償日止
    ，按年息5％計算之利息；追加被告四方建築經理股份有限公
    司應給付原告自109年2月18日至109年3月26日間通行償金87
    8元及自109年4月17日起依勝興段1004-1地號土地通行面積7
    7平方公尺，按月於每月1日前給付按原告上開地號土地該年
    度申報地價10％計算之償金，及自應給付之日起至清償日止
    ，按年息5％計算之利息；被告應於需役地勝興段802地號土
    地所有權移轉時應書面告知後手受此償金給付之拘束等語（
    見本院卷第345頁），並撤回對被告鄭人毓起訴（見本院卷
    第357、358頁），被告瑋儷建設有限公司及追加被告四方建
    築經理股份有限公司均無異議而為本案言詞辯論（見本院卷
    第103-105、357-359頁），則依上開規定，原告訴之變更即
    屬合法。
二、原告主張：原告所有坐落屏東縣○○市○○段000000地號土地（
    下稱系爭土地），經臺灣高等法院高雄分院以107年度重上
    字第112號民事判決（下稱通行權判決），確認坐落同段802
    地號土地（下稱系爭袋地）原所有權人即鄭人毓對原告所有
    系爭土地如該判決附圖所示Ｅ部分77平方公尺有通行權存在
    ，並應容忍被告鄭人毓於上開通行土地埋設管線及設排水溝
    渠，而該通行權判決已於109年2月28日判決確定。依民法第
    787條第2項、第788條第1項規定，通行權人應支付償金，而
    802地號土地所有權於105年8月31日以買賣為原因讓與登記
    給訴外人郭再添；郭再添於108年12月11日以買賣為原因讓
    與登記給訴外人梁競傑；梁競傑於於108年12月11日以信託
    登記予追加被告四方建築經理股份有限公司，再於109年3月
    26日塗銷該信託登記；梁競傑於109年4月9日以買賣為原因
    讓與登記給被告瑋儷建設有限公司，被告瑋儷建設有限公司
    於109年4月17日信託登記予追加被告四方建築經理股份有限
    公司，原告依土地法第105條準用土地法第97條規定，以申
    報地價年息10％作為償金計算標準，即計算式為【申報地價5
    ,200元/㎡ㄨ通行面積77㎡ㄨ10％ㄨ（通行日數/365日）=通行日數
    之償金】，則被告瑋儷建設有限公司應給付自109年4月9日
    起至信託登記予追加被告四方建築經理股份有限公司之日即
    109年4月17日止，計8日之償金878元及法定利率計算之遲延
    利息；被告四方建築經理股份有限公司之信託目的為依法管
    理、運用、處分信託財產等相關事宜，屬民法第800條之1之
    利用人，依民法第800條之1準用上開民法第787條第2項規定
    ，亦應支付償金，追加被告四方建築經理股份有限公司因自
    上開判決確定日之109年2月18日起至109年3月26日止，受梁
    競傑係信託登記，故應給付此8日之償金878元，及自被告瑋
    儷建設有限公司信託登記予追加被告四方建築經理股份有限
    公司之日即109年4月17日起，按月於每月1日給付上開計算
    式計算之償金及法定利率計算之遲延利息。又被告於802地
    號土地所有權移轉時，依民法第148條第2項規定，應書面告
    知後手此償金之支付並受拘束等語。聲明：被告瑋儷建設有
    限公司應給付原告自109年4月9日至109年4月17日間通行償
    金878元，及自應給付之日起至清償日止，按年息5％計算之
    利息；追加被告四方建築經理股份有限公司應給付原告自10
    9年2月18日至109年3月26日間通行償金878元及自109年4月1
    7日起依勝興段1004-1地號土地通行面積77平方公尺，按月
    於每月1日前給付按原告上開地號土地該年度申報地價10％計
    算之償金，及自應給付之日起至清償日止，按年息5％計算之
    利息；被告應於需役地勝興段802地號土地所有權移轉時應
    書面告知後手受此償金給付之拘束；原供擔保請准宣告假執
    行。
三、被告瑋儷建設有限公司及追加被告四方建築經理股份有限公
    司則以：系爭土地屬於屏東市新世界社區對外通行道路即崇
    陽街鄰接大同北路之出入口，該社區為封閉式社區形態，東
    臨大同北路，社區戶數約200戶，故應由屏東市新世界社區
    內全體住戶及目前正在興建多棟建物之袋地所有權人全部平
    均分擔，且據聞正在興建多棟建物之建商已支付60萬元之通
    行費用等語置辯，聲明：請求駁回原告之訴。
四、本院之判斷：
　㈠原告主張系爭土地，經通行權判決，確認系爭袋地原所有權
    人即鄭人毓對系爭土地如該判決附圖所示Ｅ部分77平方公尺
    有通行權存在，及應容忍於上開通行土地埋設管線及設排水
    溝渠，該通行權判決已於109年2月28日判決確定乙情，有卷
    存臺灣高等法院高雄分院以107年度重上字第112號民事判決
    及確定證明書可稽（見本院卷第51-70、219頁），應可信為
    實在。
　㈡按通行權，係因土地相鄰關係致袋地通行人所有權擴張，而
    被通行地之所有權則受有限制，故該通行權相鄰關係對嗣後
    受讓各該土地而取得所有權之人仍繼續存在。本件系爭袋地
    所有權人鄭人毓於105年8月31日由以買賣為原因讓與所有權
    登記給訴外人郭再添；郭再添於108年12月11日以買賣為原
    因讓與所有權登記給訴外人梁競傑；梁競傑於於108年12月1
    1日以信託登記予追加被告四方建築經理股份有限公司，再
    於109年3月26日塗銷該信託登記；梁競傑於109年4月9日以
    買賣為原因讓與所有權登記給被告瑋儷建設有限公司，被告
    瑋儷建設有限公司於109年4月17日信託登記予追加被告四方
    建築經理股份有限公司等情，有卷存土地異動索引可查（見
    本院卷第277-303頁），故被告瑋儷建設有限公司既為受讓
    系爭袋地之所有權人，則依上開說明，該通行權相鄰關係，
    對原告及被告瑋儷建設有限公司仍繼續存在。又信託法第1
    條規定：「稱信託者，謂委託人將財產權移轉或為其他處分
    ，使受託人依信託本旨，為受益人之利益或為特定之目的，
    管理或處分信託財產之關係。」，準此，信託關係之成立，
    除受託人須依信託本旨，為受益人之利益或為特定之目的，
    積極管理或處分信託財產外，尚須有委託人將財產權移轉或
    為其他處分為前提，故受託人即追加被告四方建築經理股份
    有限公司於受託期間，與受讓標的物即系爭袋地之人無異，
    是應認於信託期間，該通行權相鄰關係，對原告及追加被告
    四方建築經理股份有限公司亦仍繼續存在。
　㈢次按民法第787條第2項所稱之償金，係指通行權人之適法通
    行行為致通行地所有人不能使用土地所受損害之補償而言，
    該償金之計算標準與支付方法，民法雖未設有規定，惟核定
    該給付，仍應先確定通行地之位置與範圍，並斟酌通行地所
    有人所受損害之程度，即按被通行土地地目、現在使用情形
    ，以及其形狀、附近環境、通行以外有無其他利用價值、通
    行權人是否獨占利用、通行期間係屬永久或暫時等具體情況
    而定，至通行權人因通行所得之利益，則非考量之標準。準
    此，償金支付之標準，應就具體事實審酌土地所有權人不能
    自由使用、收益所有土地之損害程度而為認定，而土地使用
    、收益之對價，依一般社會通念即為租金，故土地因他人行
    使通行權，致該部分土地不能自由使用、收益，則土地所有
    權人所受損害即應認相當於租金為當。經查：
　  ①系爭土地之都市計畫使用分區為住宅區，有臺灣高等法院
      高雄分院以107年度重上字第112號請求確認通行權事件卷
      存兆豐不動產估價師事務所鑑定書附之都市計劃使用分區
      證明可查；又系爭土地109年1月之申報地價為每平方公尺
      5,040元，有原告提出之土地登記第一類謄本在卷足憑（
      見本院卷第89頁）。
　  ②按「 城市地方房屋之租金，以不超過土地及其建築物申報
      總價年息百分之十為限。」、「第九十七條第九十九條及
      第一百零一條之規定，於租用基地建築房屋均準用之。」
      此土地法第97、105條定有明文，又土地法施行法第25條
      規定，土地法第97條所謂土地及建築物之總價額，土地價
      額依法定地價，而依土地法第148條規定，土地所有權人
      依該法規定所申報之地價，為法定地價。本院審酌系爭土
      地供通行範圍如通行判決附圖所示Ｅ部分面積77平方公尺
      ，於109年1月申報地價為每平方公尺5,040元，已如上所
      述，而該部分現為崇陽街並已鋪設柏油路面，東側鄰大同
      北路，由崇陽街西進入則為住宅區；大同北路南側鄰近全
      家便利商店、大林崇蘭藥局，北側有大同中醫、慶豐乾洗
      店，即大同北路鄰近土地週邊大都做為商業使用等情，業
      經本院勘驗屬實，製有勘驗筆錄及現場照片在卷可參（見
      本院卷第157-174頁），足見系爭土地上開供通行範圍，
      係位於住宅區及商業繁榮之處，本院認原告依民法第787
      條第2項後段得請求之償金，應以系爭土地申報地價年息1
      0％為適當，即109年度為38,808元（計算式：5,040元ㄨ77㎡
      ㄨ10％＝38,808元，元以下四捨五入）。
　  ③又按「應付利息之債務，其利率未經約定，亦無法律可據
      者，週年利率為百分之五。」、「給付無確定期限者，債
      務人於債權人得請求給付時，經其催告而未為給付，自受
      催告時起，負遲延責任。其經債權人起訴而送達訴狀，或
      依督促程序送達支付命令，或為其他相類之行為者，與催
      告有同一之效力。」、「遲延之債務，以支付金錢為標的
      者，債權人得請求依法定利率計算之遲延利息。但約定利
      率較高者，仍從其約定利率。」此民法第202 條、第229 
      條第2 項、第233條第1 項分別定有明文。被告瑋儷建設
      有限公司自受讓系爭袋地所有權日即109年4月9日起至信
      託登記予追加被告四方建築經理股份有限公司日之前一日
      即109年4月16日止，計8日，被告瑋儷建設有限公司此8日
      應給付之償金為862元（即：⑴每月償金：38,808元/12月=
      3,234元；⑵8日之償金：3,234元ㄨ8/30=862862元，元以下
      四捨五入），本件原告請求通行償金，並未有確定期限而
      屬給付未定期限，而本件起訴狀繕本於110年10月5日送達
      被告瑋儷建設有限公司，有卷存第47頁送達證書可查，故
      原告請求被告瑋儷建設有限公司給付該8日償金862元，及
      自110年10月6日起至清償日止，按法定利率年息5％計算之
      遲延利息，為有理由，逾此部分，即無理由，應予駁回。
　  ④系爭袋地自通行判決確定日即109年2月18起即已信託登記
      於追加被告四方建築經理股份有限公司名下，至109年3月
      26日塗銷該信託登記前一日止，計有37日，然原告僅請求
      8日（見本院卷第399頁），則追加被告四方建築經理股份
      有限公司此8日應給付之償金為862元（即：⑴每月償金：3
      8,808元/12月=3,234元；⑵8日之償金：3,234元ㄨ8/30=862
      862元，元以下四捨五入），本件原告請求通行償金，並
      未有確定期限而屬給付未定期限，而追加被告狀繕本於11
      0年11月25日送達追加被告四方建築經理股份有限公司，
      有卷存第99頁送達證書可考，故原告請求追加被告四方建
      築經理股份有限公司給付該8日償金862元，及自110年11
      月26日起至清償日止，按法定利率年息5％計算之遲延利息
      ，為有理由，逾此部分，即無理由，應予駁回。
　  ⑤再者該通行權判決之通行權相鄰關係，係於信託期間內，
      對原告及追加被告四方建築經理股份有限公司仍繼續存在
      ，已如前所述，則被告瑋儷建設有限公司與追加被告四方
      建築經理股份有限公司間之信託關係消滅後，通行權相鄰
      關係對追加被告四方建築經理股份有限公司即不存在，故
      原告請求追加被告四方建築經理股份有限公司與被告瑋儷
      建設有限公司間信託登記日即109年4月17日起，至與被告
      瑋儷建設有限公司間信託關係消滅之日止，每年依附表所
      示之計算方式之償金，為有理由，逾此部分，即無理由，
      應予駁回。
　㈣未按民法第148條第2項固規定「行使權利，履行義務，應依
    誠實及信用方法。」，然此規定尚難進以推論於系爭袋地所
    有權讓與第三人時，被告瑋儷建設有限公司或追加被告四方
    建築經理股份有限公司，有書面告知該第三人受此償金給付
    拘束之義務，況通行權相鄰關係，並非永久不變，如將來系
    爭袋地另有他路可供通行而不再通行系爭土地，或系爭土地
    ，經政府徵收開闢為公用道路，通行權相鄰關係即可能因此
    而不存在，故原告請求被告應於系爭袋地土地所有權移轉時
    應書面告知後手受此償金給付之拘束，於法自屬無據，應予
    駁回。
五、本件原告第一、二項勝訴部分係適用簡易程序所為之判決，
    爰依民事訴訟法第389條第1項第3款之規定，依職權宣告假
    執行。
六、本件事證已臻明確，兩造其餘攻擊、防禦方法經逐一審酌後
    ，認與判決結果不生影響，無再論述之必要，附此敘明。
七、訴訟費用負擔：民事訴訟法第79條、第85條第1項。
中　　華　　民　　國　　111 　年　　7 　　月　　25　　日
                        屏東簡易庭  法  官  曾吉雄
正本係照原本作成。
如對判決上訴，須於判決送達後廿日內向本院提出上訴狀，其未
表明上訴理由者，應於提出上訴後二十日內向本院補提理由書狀
（均須按他造當事人之人數附繕本）。
如委任律師提起上訴者，應一併繳納上訴審裁判費。
中　　華　　民　　國　　111 　年　　7 　　月　　25　　日
                                    書記官  鄭美雀
附表：計算式
每年償金=（通行面積77㎡）ㄨ（通年年度系爭土地之申報地價）ㄨ10％ㄨ（通行日數/365）。